【裁判字號】    89,易,2098
【裁判日期】    891017
【裁判案由】    竊盜等
【裁判全文】
臺灣桃園地方法院刑事判決                       八十九年度易字第二九八號
    公  訴  人  臺灣桃園地方法院檢察署檢察官
    被      告  丙○○
右列被告因竊盜等案件，經檢察官提起公訴（八十九年度偵字第一一六九一號）及移
送併案審理（八十九年度偵字第一二○二八號），本院判決如左：
    主  文
丙○○行使變造特許證，足以生損害於他人，累犯，處有期徒刑參月；扣案之變造重
型機車駕照上所貼之丙○○照片壹張沒收。又連續竊盜，累犯，處有期徒刑肆月；扣
案之鑰匙壹把沒收。應執行有期徒刑陸月。扣案之變造重型機車駕照上所貼之丙○○
照片壹張、鑰匙壹把均沒收。
    事  實
一、丙○○有賭博、違反麻醉藥品管理條例前科，於民國八十五年八月十六日因違反
    麻醉藥品管理條例案件經本院判處有期徒刑九月，八十五年九月二十三日確定，
    八十六年八月一日縮刑期滿執行完畢。丙○○與丁○○係朋友，八十九年三月上
 旬某日丁○○前往桃園縣楊梅鎮○○里○鄰○○路七九八號丙○○住處玩，離去
    時將所有之內放有重型機車駕駛執照、健保卡等證件及不詳數額現金之皮夾遺落
    在丙○○家，丙○○拾得該皮夾後，因自己尚未考領駕駛執照，竟起意欲使用該
    駕照，意圖為自己不法之所有，自皮夾取出丁○○重型機車駕駛執照及健保卡各
    一紙，據為己有，侵占丁○○遺失該處之重型機車駕駛執照及健保卡各一紙，翌
    日丁○○發現皮夾不見打電話至丙○○住處詢問，丙○○則將已取出丁○○重型
    機車駕駛執照及健保卡各一紙之皮夾歸還丁○○，而丙○○則於八十九年七月十
    三日在上址住處將所侵占之丁○○重型機車駕駛執照照片換貼自己照片，變造丁○○重型機車駕駛執照，足以生損害於監理機關對於駕駛執照核發管理之正確性
    及丁○○本人；丙○○另基於意圖為自己不法所有之概括犯意，於八十九年五月
    二十六日晚上九時許行經桃園縣楊梅鎮○○○路三六號楊甲○○住處前，見楊甲○○所有停放該處之ＧＰ－九四九一號自用小貨車車內插有鑰匙，且四下無人，
    認有機可趁，坐進該車內啟動引擎開走該車，竊取楊甲○○所有之ＧＰ－九四九
    一號自用小貨車，得手後，留為己用，一星期後該小貨車停放桃園縣楊梅鎮○○
    里○鄰○○路七九八號住處附近二面車牌遭不詳之人拆卸竊走，嗣於八十九年七
    月十六日晚上十一時許丙○○駕駛該車牌已遭拆卸之ＧＰ－九四九一號自用小貨
    車在新竹縣新埔鎮○○路新埔國中前遇警攔檢，丙○○出示行使前開經換貼自己
    照片之變造之丁○○重型機車駕駛執照與丁○○健保卡供警查核，足以生損害於
    監理機關對於駕駛執照核發管理之正確性及丁○○本人，因為警識破而查獲上情
    ，並扣得丙○○所侵占之經換貼照片之變造丁○○重型機車駕駛執照及丁○○健
    保卡各一張；惟丙○○猶不知悔改，承前意圖為自己不法之所有之竊盜概括犯意
    ，於八十九年七月二十六日晚上八、九時許，在桃園縣八德市○○路武陵高中附
    近撿拾廢五金，發現停放該處路旁之蔣乙○○所有之ＩＧ－一三○五號自用小貨
    車車門未鎖，且久未有人前去駕駛，趁四下無人之際，坐進該車內，以自己所有
    之鑰匙一把啟動引擎開走該車，竊取ＩＧ－一三○五號自用小貨車，得手後，留
    為己用，嗣於八十九年八月十日下午六時許丙○○駕駛ＩＧ－一三○五號自用小
    貨車在國道一號公路南下一百公里處為警查獲，並扣得丙○○竊取ＩＧ－一三○
    五號自用小貨車用之鑰匙一把。
二、案經新竹縣警察局新埔分局報請臺灣新竹地方法院檢察署檢察官呈請臺灣高等法
    院檢察署檢察長令轉臺灣桃園地方法院檢察署檢察官偵查起訴及內政部警政署國
    道公路警察局第二警察隊報請臺灣桃園地方法院檢察署檢察官移送併案審理。
        理  由
一、訊據被告丙○○承認於前開時、地竊取ＩＧ－一三○五號、ＧＰ－九四九一號自
    用小貨車及將丁○○重型機車駕駛執照換貼自己照片進而行使等情不諱，然辯稱
    「：我沒有偷朋友丁○○的駕照及健保卡，八十九年三、四月間他送我一個皮夾
    ，暗袋內有他的機車駕照及健保卡，他可能忘了取出，我也沒還他：：」等語，
    經查ＧＰ－九四九一號自用小貨車係楊甲○○所有，於八十九年五月二十六日晚
    上十時許停放在桃園縣楊梅鎮○○○路三六號住處前被竊及ＩＧ－一三○五號係
    蔣乙○○所有，借予子蔣家俊之朋友張鳳祥使用，八十九年七月二十七日下午五
    時許停放在八德市○○路○段與思源路口被竊等情，已據被害人楊甲○○、證人
    蔣家俊於警訊時證述甚詳，並有車輛竊盜、車牌失竊資料個別查詢報表－查詢車
    輛認可資料、贓物領據及照片各二紙在卷可稽，並有鑰匙一把扣案為證，又查證
    人丁○○於警訊時否認有將自己所有之重型機車駕駛執照及健保卡交予被告，並
    證稱「：八十九年三月上旬到過丙○○家，隔天我就發現我的皮包不見，後來丙○○才將我皮包送回來，我沒有檢查皮包內東西，所以不知道駕照會在他手上：
    ：」等語，而被告於八十九年七月十七日偵訊時初雖亦辯稱「：他（指丁○○）
    是三月份給我皮包，我放去櫃子裏放，六月份才拿該皮包使用才發現有健保卡及
    駕照：：：」等詞，嗣即供稱「：是他（指丁○○）的皮包掉在我家椅子下，之
    後他回去打電話問說有無皮包掉在我家，我對我哥說有，次日我把證件、錢拿去
    還他：：」等詞，核與證人丁○○於警訊時之證詞相符，足見被告侵占證人丁○○遺落其住處皮夾內之重型機車駕駛執照及健保卡，是被告上開辯解係避重就輕
    之詞，不足採信，此外復有換貼被告照片之丁○○重型機車駕駛執照及健保卡各
    一紙扣案為證，事證明確，被告所涉前開犯行均堪認定。
二、被告於前述時、地將友人丁○○遺留其住處之重型機車駕駛執照、健保卡侵占據
    為己有，並將該重型機駕駛執照換貼自己照片加以變造進而行使，所為係犯刑法
    第三百三十七條侵占遺失物罪、刑法第二百十六條、第二百十二條行使變造特許
    證－重型機車駕駛執照罪；又被告於前述時、地先後徒手或以自己鑰匙竊取ＧＰ
    －九四九一號、ＩＧ－一三○五號自用小貨車部分，則係犯刑法第三百二十條第
    一項之竊盜罪；被告變造駕駛執照之低度行為已為行使之高度行為所吸收，不另
    論罪。公訴人雖未就被告竊取ＩＧ－一三○五號自用小貨車部分起訴，惟此部分
    與公訴人已起訴且經本院論罪之竊取ＧＰ－九四九一號自用小貨車部分，具連續
    犯之裁判上一罪關係，為起訴效力所及，本院自得併予審理，而被告被告先後二
    次竊盜犯行，時間緊接，所犯罪名相同，顯係出於概括之犯意為之，為連續犯，
    應依刑法第五十六條之規定以一罪論，並加重其刑。又公訴起訴意旨認被告竊取
    丁○○重型機車駕駛執照及健保卡，並將該重型機駕駛執照換貼己照片加以變造
    進而行使，惟查丁○○於八十九年三月上旬某日將放有重型機車駕駛執照及健保
    卡之皮夾遺落被告住處，被告將丁○○重型機車駕駛執照及健保卡侵占據為己有
    ，而將前開侵占之重型機車駕駛執照換貼自己照片使用一節，已據證人丁○○及
    被告陳述甚詳，此外復查無被告有公訴人起訴之竊取丁○○重型機車駕駛執照及
    健保卡之犯行，此部分犯罪自屬不能證明，然公訴人認此與前開起訴之竊取ＧＰ
    －九四九一號自用小貨車部分有連續犯之裁判上一罪關係，爰不另為無罪之諭知
    ，至於被告侵占丁○○遺落其住處之重型機車駕駛執照及健保卡之侵占遺失物部
    分亦雖未據公訴人起訴，因與前公訴人所訴且經本院論罪之行使變造特許證－重
    型機車駕駛執照部分，有方法結果之牽連犯關係，屬裁判上一罪，本院自得併予
    審理，且上開二罪應依刑法第五十五條規定從一重之行使變造特種文書罪處斷。
    又被告所犯行使變造特種文書罪與連續竊盜罪，犯意各別，罪名不同，應分論併
    罰。末查被告有賭博、違反麻醉藥品管理條例前科，於八十五年八月十六日因違
    反麻醉藥品管理條例案件經臺灣桃園地方法院判處有期徒刑九月，八十五年九月
    二十三日確定，八十六年八月一日縮刑期滿執行完畢，有台灣桃園地方法院檢察
    署刑案資料查註紀錄表、臺灣高等法院被告全國前案記錄表及臺灣高等法院檢察
    署刑案紀錄簡覆表在卷可按，其於執行完畢後五年以內再犯本案之罪，係屬累犯
    ，應依刑法第四十七條之規定，所犯行使變造特種文書罪部分應加重其刑，連續
    竊盜罪部分則遞加重其刑。爰審酌被告犯罪之動機、目的、手段，竊取財物之價
    值、竊取之次數、被告智識程度、犯罪所生之損害，及犯罪後態度等一切情狀，
    分別量處如主文所示之刑，並定其應執行之刑。扣案之萬能鑰匙一把及變造駕照
    上所貼之被告相片一張為供犯罪所用且屬被告所有，業據其陳明在卷，均應依法
    宣告沒收。
據上論斷，應依刑事訴訟法第二百九十九條第一項前段，刑法第五十六條、第三百二
十條第一項、第三百三十七條、第二百十六條、第二百十二條、第五十五條、第四十
七條、第五十一條第五款、第三十八條第一項第二款，罰金罰鍰提高標準條例第一條
前段，判決如主文。
本案經檢察官張春暉到庭執行職務
中      華      民      國    八十九    年      十      月     十七     日
                                臺灣桃園地方法院刑事第五庭
                                      法  官   林 婷 立
右正本證明與原本無異。
如不服本判決，應於判決送達後十日內向本院提出上訴狀( 應附繕本 )，上訴於
臺灣高等法院。
                                       書記官   黃 子 祝
中        華        民        國   八十九   年   十   月    二十三    日
附論罪科刑依據之法條：
刑法第三百二十條第一項:
意圖為自己或第三人不法之所有，而竊取他人之動產者，為竊盜罪，處五年以下有期
徒刑、拘役或五百元以下罰金。
刑法第三百三十七條:
意圖為自己或第三人不法之所有，而侵占遺失物、漂流物或其他離本人所持有之物者
，處五百元以下罰金。
刑法第二百十二條:
偽造、變造護照、旅券、免許證、特許證及關於品行、能力、服務或其他相類之證書
、介紹書，足以生損害於公眾或他人者，處一年以下有期徒刑，拘役或三百元以下罰
金。
刑法第二百十六條
行使第二百十條至第二百十五條之文書者，依偽造、變造文書或登載不實事項或使登
載不實事項之規定處斷。


司法院資訊處製作；財團法人民間司法改革基金會備份。
